臺灣板橋地方法院民事判決　　　　　　　95年度訴字第1163號
原　　　告　甲○○
被　　　告　臺北汽車客運股份有限公司
法定代理人　戊○○
訴訟代理人　丙○○
被　　　告　乙○○
　　　　　　　　　　　號2樓
上列當事人間侵權行為損害賠償事件，本院於民國95年12月29日
言詞辯論終結，判決如下：
    主  文
原告之訴及假執行之聲請均駁回。
訴訟費用由原告負擔。
　　事實及理由
一、原告主張：
  (一)原告於民國93年7 月30日早上8時許，騎乘車牌號碼FZH-726
    號重機車，在臺北縣中和市○○路187 號前，與被告乙○○
    即被告臺北汽車客運股份有限公司（下稱臺北汽車客運公司
    ）司機所駕駛車牌號碼FK-583號公車發生交通事故，原告因
    此受有左鎖骨骨折、左脛骨骨折、右踝骨骨折、二小腿大區
    域皮膚壞死等傷害。原告是走外側車道，在公車前面，丁○○所駕駛的小客車是走內側車道，是被告乙○○把原告撞到
    內側車道，才去跟小客車發生擦撞。
  (二)原告因被告之過失（被告乙○○駕駛營大客車，變換車道未
    注意左後來車，為肇事原因），致受有上開傷害，已如前述
    ，爰依侵權行為損害賠償之法律關係，請求被告賠償原告所
    受之損害如下：
    1.看護費用：原告因此住院，日常生活需他人照顧86日，每
      日新臺幣（下同）2,000元，計支出175,000元。
    2.醫療費用：原告於臺北醫院及中山醫院住院，計支出56,6
      02元。
    3.不能工作之損失：原告發生交通事故後，住院86日，且須
      再休養3 個月才可恢復工作，因原告（護理長）平均每月
      最低薪資為35,364元，故請求不能工作之損失212,184 元
      。
    4.增加生活上需要之費用：原告因受傷無法照顧家庭，須僱
      人看家（家有2 個國小生、1 個老人家、1 個2 年前因腦
      血管血塊阻塞致中風及長期糖尿病視力受影響）煮飯共6
      個月，每月費用15,000元，計9 萬元。
    5.機車修理費：原告之機車因本件交通事故，嚴重受損無法
      修理使用，故報廢，計損失3萬元。
    6.慰撫金（精神損害）：原告因本件交通事故受傷，而施行
      多次手術、植皮、換藥等相關治療，住院期間每天活在恐
      懼及治療痛苦中，非筆墨所能形容，夜裡失眠，致原告數
      度想結束自己的生命，被告於肇事後，迄無賠償及悔意，
      故請求慰撫金50 萬元。
    7.後續手術費用：原告須於1 年後手術取出鋼釘及鋼片，又
      右膝關節攣縮、右大腿至右小腿已開始萎縮，須長期復健
      治療，時至今日已1 年又9 月，因手術住院費用及工作要
      暫停1 月，原告無法支付該費用及家裡支出，故此部分預
      計將支出10萬元。
    8.合計為1,163,786元（不含強制險）
    爰依侵權行為損害賠償之法律關係提起本訴等語。併為聲明
    ：1.被告應連帶給付原告1,163,786 元，及自起訴狀繕本送
    達翌日起至清償日止，按週年利率百分之五計算之利息。2.
    原告願供擔保，請准宣告假執行。
二、被告乙○○則以：本件車禍是連環車禍，我沒有壓到原告，
    如果有壓到，原告今天人不會在這裡。如果我有撞到原告，
    證人丁○○應該會看到機車，為何沒有看到機車等語，資為
    抗辯。併為答辯聲明：(一)原告之訴及假執行之聲請均駁回。
    (二)如受不利判決，被告願供擔保，請准宣告免為假執行。
三、被告臺北汽車客運公司則以：本件車禍在中和調解委員會調
    解過，車禍是由白色自小客車對方發生的。根據現場圖的資
    料我們的車子是行駛外側（靠右），丁○○所駕駛的小客車
    右邊照後鏡是向後折，當時小客車是在內側車道，是小客車
    先撞到原告，應該由丁○○負責，原告不應該找我們。刑案
    部分我們判無罪，94交易232 號判決在簡易庭時我們已提出
    來等語，資為抗辯。併為答辯聲明：(一)原告之訴及假執行之
    聲請均駁回。(二)如受不利判決，被告願供擔保，請准宣告免
    為假執行。
四、兩造均不爭執之事實：
  (一)被告因上開肇事之事實，經本院以94年度交易字第232 號判
    決被告乙○○無罪。經檢察官上訴後，由臺灣高等法院以95
    年度交上易字第134 號判決上訴駁回確定（見本院板橋簡易
    庭95年度板調字第114 號卷第43至47頁、本院卷第115 至11
    8 頁）。
  (二)本件車禍事故，經丁○○申請臺灣省臺北縣區車輛行車事故
    鑑定委員會鑑定結果，認原告駕駛普通重機車，無肇事因素
    ，但行駛於內側快車道有違規定。丁○○駕駛自小客車，無
    肇事因素。被告乙○○駕駛營大客車，變換車道未注意左後
    來車，為肇事原因。復經臺灣省車輛行車事故覆議鑑定委員
    會鑑定結果，則認「本案因各當事人對肇事過程陳述不一（
    乙○○車左前處受損之刮擦痕走向，其高度及碰撞型態與甲○○車及甲○○所述肇事過程不符，似非本次肇事所留），
    本會未便遽予覆議。臺灣高等法院於95年度交上易字第134
    號刑案審理時，為資慎重，於95年6 月19日再送請國立交通
    大學為本案之肇事鑑定，鑑定結果覆稱：「推斷小客車係以
    較高速度觸擊機車，造成小客車右照後鏡往後彎折，且小客
    車右前門下端曾刮擦機車左前擋風板下緣與踏板外凸處，機
    車則於傾倒過程以左把手刮擦小客車右後門。機車遭大客車
    左前輪輾壓推擠所造成之刮地痕起點位於分道線（白虛線）
    起點處，延續至大客車停止處，惟其上游另有明顯自內車道
    往外延伸出之刮地痕，且呈漸明顯狀，又與前述刮地痕成不
    連續狀（第2472號偵卷49頁編號7 、8 照片），則推斷機車
    係先行倒地於地面滑行刮擦，留下上游段之刮地痕，而於接
    近不連續點處再遭駛至之大客車左前輪所撞及，造成刮痕不
    連續狀，受大客車左前輪推行續留下後段刮地痕。參以現場
    圖標示內車道有2.6 公尺括地痕、跨內外車道另有刮地痕6.
    4 公尺，才再有大客車推行機車之擠壓刮地痕，以及小客車
    停止處已位於大客車下游5.4 公尺，均與肇事重建過程符合
    」該鑑定結果並進而研判：「甲○○駕駛重型機車，在內車
    道遭丁○○駕駛小客車右車身觸擊，機車往左傾倒，並向右
    （外）滑行刮地，適乙○○駕駛大客車往右靠行，於外車道
    左側處，騎士遭大客車左側輪輾壓、機車遭大客車左前輪往
    前推行，留下大客車左車身下之地面刮地痕。甲○○駕駛重
    型機車違規穿梭車陣，為肇事主因。丁○○駕駛小客車、乙○○駕駛大客車，無肇事因素」等情，有該校95年10月12日
    交大管運字第0950012443號函足稽（見本院卷第57至60頁、
    第56頁、第117頁正反面）。
五、原告主張：原告於上開時地因被告之過失（被告乙○○駕駛
    營大客車，變換車道未注意左後來車，為肇事原因），致受
    有上開傷害，爰依侵權行為損害賠償之法律關係，請求被告
    賠償原告所受看護費用、醫療費用、不能工作之損失、增加
    生活上需要之費用、機車修理費、慰撫金、後續手術費用等
    損害計1,163,786 元。爰依侵權行為損害賠償之法律關係提
    起本訴等語。被告則辯稱如上。經查：
  (一)按民事訴訟如係由原告主張權利者，應先由原告負舉證之責
  　，若原告先不能舉證，以證實自己主張之事實為真實，則被
  　告就其抗辯事實即令不能舉證，或其所舉證據尚有疵累，亦
  　應駁回原告之請求。又請求履行債務之訴，除被告自認原告
  　所主張債權發生原因之事實外，應先由原告就其主張此項事
  　實，負舉證之責任，必須證明其為真實後，被告於其抗辯事
  　實，始應負證明之責任，此為舉證責任分擔之原則（最高法
  　院17年上字第917號、43年臺上字第377號判例意旨參照）。
    又損害賠償之債，以有損害之發生及有責任原因之事實，且
    二者之間，須有相當因果關係為成立要件。本件原告主張「
    原告於上開時地因被告之過失（被告乙○○駕駛營大客車，
    變換車道未注意左後來車，為肇事原因），致受有上開傷害
    」之事實，既為被告所否認，準此，原告自應就此積極有利
    之事實負舉證責任。
  (二)被告因上開肇事之事實，經本院以94年度交易字第232 號判
    決被告乙○○無罪。經檢察官上訴後，由臺灣高等法院以95
    年度交上易字第134 號判決上訴駁回確定。本件車禍事故，
    經丁○○申請臺灣省臺北縣區車輛行車事故鑑定委員會鑑定
    結果，認原告駕駛普通重機車，無肇事因素，但行駛於內側
    快車道有違規定。丁○○駕駛自小客車，無肇事因素。被告
    乙○○駕駛營大客車，變換車道未注意左後來車，為肇事原
    因。復經臺灣省車輛行車事故覆議鑑定委員會鑑定結果，則
    認「本案因各當事人對肇事過程陳述不一（乙○○車左前處
    受損之刮擦痕走向，其高度及碰撞型態與甲○○車及甲○○
    所述肇事過程不符，似非本次肇事所留），本會未便遽予覆
    議。臺灣高等法院於95年度交上易字第134 號刑案審理時，
    為資慎重，於95年6 月19日再送請國立交通大學為本案之肇
    事鑑定，鑑定結果覆稱：「推斷小客車係以較高速度觸擊機
    車，造成小客車右照後鏡往後彎折，且小客車右前門下端曾
    刮擦機車左前擋風板下緣與踏板外凸處，機車則於傾倒過程
    以左把手刮擦小客車右後門。機車遭大客車左前輪輾壓推擠
    所造成之刮地痕起點位於分道線（白虛線）起點處，延續至
    大客車停止處，惟其上游另有明顯自內車道往外延伸出之刮
    地痕，且呈漸明顯狀，又與前述刮地痕成不連續狀（第2472
    號偵卷49頁編號7 、8 照片），則推斷機車係先行倒地於地
    面滑行刮擦，留下上游段之刮地痕，而於接近不連續點處再
    遭駛至之大客車左前輪所撞及，造成刮痕不連續狀，受大客
    車左前輪推行續留下後段刮地痕。參以現場圖標示內車道有
    2.6 公尺括地痕、跨內外車道另有刮地痕6. 4公尺，才再有
    大客車推行機車之擠壓刮地痕，以及小客車停止處已位於大
    客車下游5.4 公尺，均與肇事重建過程符合」該鑑定結果並
    進而研判：「甲○○駕駛重型機車，在內車道遭丁○○駕駛
    小客車右車身觸擊，機車往左傾倒，並向右（外）滑行刮地
    ，適乙○○駕駛大客車往右靠行，於外車道左側處，騎士遭
    大客車左側輪輾壓、機車遭大客車左前輪往前推行，留下大
    客車左車身下之地面刮地痕。甲○○駕駛重型機車違規穿梭
    車陣，為肇事主因。丁○○駕駛小客車、乙○○駕駛大客車
    ，無肇事因素」等情，為被告所不爭執，並有本院94年度交
    易字第232 號刑事判決、臺灣高等法院95年度交上易字第13
    4 號刑事判決、臺灣省臺北縣區車輛行車事故鑑定委員會鑑
    定意見書、臺灣省車輛行車事故覆議鑑定委員會函、國立交
    通大學行車事故鑑定意見書（見本院板橋簡易庭95年度板調
    字第114 號卷第43至47頁、本院卷第115 至118 頁、本院卷
    第57至60頁、第56頁、第96至97頁）為證，堪信屬實。
  (三)原告於上開刑案第一審（本院94年度交易字第232 號）94年
    11月29日審理時到庭結證稱：伊當時騎乘機車沿土城市○○
    路往中和方向行進，至中和市○○路187 號前時，突然後面
    有很大的一股力量撞過來，伊機車車身不穩便偏往內側車道
    ，而車身與丁○○駕駛之自小客車擦撞，伊自眼角餘光看到
    一部公車追撞過來將伊撞倒，隨後便昏過去了；撞擊前並未
    發現後方有公車；伊只覺得後面有一股很大的力量撞過來，
    實際上伊不知道是公車的哪一部位撞到伊等語（見本院卷第
    115 至116 頁），復於本院95年10月16日審理時陳稱：車禍
    發生前我是在公車前面，證人丁○○的車子是在內側車道，
    當時我走外側車道，當時只有兩線車道，我的後面就是公車
    ，我的機車後面被撞（第一次），被什麼車子撞，我不知道
    被撞後我的機車往左邊內側車道跑，與證人丁○○車子擦撞
    （第二次），當時我的機車沒有倒，接下來就被告乙○○的
    公車撞過來（第三次），我的人就昏過去了，醒來的時候我
    就在公車的左後輪等語（見本院卷第85頁）。足見原告第一
    次係先遭不明車子撞擊後，往左邊內側車道跑，與證人丁○○車子右側車身擦撞（第二次），機車因而向左倒地，並向
    右滑行，原告亦因而遭被告乙○○之公車左側輪輾壓。並非
    如原告所主張「被告乙○○把原告撞到內側車道，原告才去
    跟小客車發生擦撞。」之情形。是上開臺灣省臺北縣區車輛
    行車事故鑑定委員會鑑定結果，以被告乙○○欲變換車道往
    左偏擬繞越另一輛停於路邊之公車前方，適同向左後方原告
    駕駛重機車發現時煞車閃避不及（遭被告乙○○車之車頭擦
    撞原告車左側車身後）原告車車輛失控搖晃左偏，再與同向
    左側行駛於內側車道上之丁○○所駕駛自小客車右側車身擦
    撞後，失控往右摔倒於被告乙○○車輪下，遭被告乙○○車
    輾壓等情，而認原告駕駛普通重機車，無肇事因素，但行駛
    於內側快車道有違規定。丁○○駕駛自小客車，無肇事因素
    。被告乙○○駕駛營大客車，變換車道未注意左後來車，為
    肇事原因等語，即屬無據，自無可採。此外，依原告所提出
    之診斷證明書、請假單、在職證明、看護證明、機車報廢回
    收單、機車異動登記書、機車受損照片、中山醫院收費明細
    表等醫療收據、存摺節本、扣繳憑單、臺灣省臺北縣區車輛
    行車事故鑑定委員會鑑定意見書、臺灣省車輛行車事故覆議
    鑑定委員會函、國立交通大學行車事故鑑定意見書、本件交
    通事故現場照片（見本院卷第30至73頁）等僅能證明原告因
    本件交通事故受傷及受損情形，惟尚不足據以認定原告所主
    張「原告於上開時地因被告之過失（被告乙○○駕駛營大客
    車，變換車道未注意左後來車，為肇事原因），致受有上開
    傷害」之事實。是原告之上開主張，即乏依據，洵無足取。
  (四)基上，本件交通事故之發生，係原告駕駛重型機車，在內車
    道遭丁○○駕駛小客車右車身觸擊，機車往左傾倒，並向右
    （外）滑行刮地，適被告乙○○駕駛大客車往右靠行，於外
    車道左側處，原告遭大客車左側輪輾壓、機車遭大客車左前
    輪往前推行，留下大客車左車身下之地面刮地痕。原告駕駛
    重型機車違規穿梭車陣，為肇事主因。丁○○駕駛小客車及
    被告乙○○駕駛大客車，均無肇事因素。被告乙○○就原告
    因本件交通事故所受之上開傷害，應無過失可言。原告就其
    主張「原告於上開時地因被告之過失（被告乙○○駕駛營大
    客車，變換車道未注意左後來車，為肇事原因），致受有上
    開傷害」之事實，未能舉證以實其說，洵無足取。
六、按「因故意或過失，不法侵害他人之權利者，負損害賠償責
    任。」、「受僱人因執行職務，不法侵害他人之權利者，由
    僱用人與行為人連帶負損害賠償責任。」，民法第184條第1
    項前段、第188條第1項前段定有明文。本件被告乙○○雖為
    被告臺北汽車客運公司之受僱司機，惟被告乙○○就原告因
    本件交通事故所受之上開傷害，既無過失可言（已如前述）
    ，即不成立侵權行為。從而，原告依侵權行為損害賠償之法
    律關，請求被告連帶給付如訴之聲明所示，為無理由，應予
    駁回。又原告之訴既經駁回，其假執行之聲請即失所附麗，
    應併予駁回。
七、本件事證已臻明確，兩造其餘攻擊、防禦方法及舉證，經本
　　院審酌後，認對於判決結果均無影響，爰不一一論述，併此
　　指明。
據上論結，本件原告之訴為無理由，依民事訴訟法第78條，判決
如主文。
中　　華　　民　　國　　96　　年　　1 　　月　　12　　日
                  民事第一庭    法  官  楊千儀
以上正本證明與原本無異。
如對本判決上訴，須於判決送達後20日內向本院提出上訴狀（需
按他造人數附繕本）。
中　　華　　民　　國　　96　　年　　1 　　月　　12　　日
                              　書記官　簡青根
